【裁判字號】    98,台上,808
【裁判日期】    980219
【裁判案由】    違反毒品危害防制條例
【裁判全文】
最高法院刑事判決              九十八年度台上字第八０八號
上  訴  人  甲○○
選任辯護人  游文華律師
上列上訴人因違反毒品危害防制條例案件，不服台灣高等法院中
華民國九十七年十二月二十九日第二審判決（九十七年度上訴字
第三一三八號，起訴案號：台灣板橋地方法院檢察署九十六年度
偵緝字第二四三八號＜原判決漏載＞、九十六年度偵字第一六二
三二＜原判決誤載為六五七＞號），提起上訴，本院判決如下：
    主  文
上訴駁回。
    理  由
按刑事訴訟法第三百七十七條規定：上訴於第三審法院，非以判
決違背法令為理由，不得為之。是提起第三審上訴，應以原判決
違背法令為理由，係屬法定要件，如果上訴理由書狀並未依據卷
內訴訟資料，具體指摘原判決不適用何種法則或如何適用不當，
或所指摘原判決違法情事，顯與法律規定得為第三審上訴理由之
違法情形，不相適合時，均應認其上訴為違背法律上之程式，予
以駁回。本件原審經審理結果，認為上訴人甲○○販賣第二級毒
品甲基安非他命既遂二次、未遂一次之犯行罪證明確，因認第一
審論上訴人以販賣第二級毒品罪，處有期徒刑捌年；又販賣第二
級毒品未遂罪，處有期徒刑陸年；又販賣第二級毒品罪，處有期
徒刑捌年。並均為相關沒收之諭知及就主刑部分定應執行有期徒
刑拾陸年之判決，為無不合，予以維持，駁回上訴人及檢察官在
第二審之上訴。已詳敘調查、取捨證據之結果及憑以認定犯罪事
實之心證理由，並就上訴人否認犯行之供詞及其所辯各節認非可
採，詳加指駁。從形式上觀察，原判決並無足以影響判決結果之
違法情形存在。上訴意旨略以：(一)、證人程坤柱固於民國九十五
年五月五日與伊有所聯繫，然伊未向其收新台幣（下同）三千五
百元，亦未交付甲基安非他命，原審在無其他補強證據之情況下
，即行論罪，已有違法。證人蘇凌賢於原審證述上訴人未交付甲
基安非他命予程坤柱，且與程坤柱有爭執不快等情，顯然證人程
坤柱所陳不實，原審未予傳訊對質詰問，違背憲法保障之詰問權
，且有調查職權未盡之違法。(二)、九十五年十月二十一日，伊雖
與黃世宗欲合資購買甲基安非他命，然因伊並無言明之出資額三
千五百元而作罷，伊未交付甲基安非他命予黃世宗，該部分應不
論罪。(三)、同年十月二十九日，伊與黃世宗合資購買甲基安非他
命，至多祇為幫助黃世宗取得供其非法吸用之甲基安非他命，應
僅論以幫助非法吸用毒品罪。(四)、證人黃世宗於警詢供稱：與上
訴人之間為合資購買甲基安非他命；偵查中則稱：九十五年十月
二十九日該次已完成交易；於第一審法院，對於九十五年十月二
十九日該次，有無拿到甲基安非他命之情節，原稱有拿到甲基安
非他命，繼又改稱：沒有拿到云云，前後陳述不一。原審採信證
人黃世宗於第一審之證詞，對於其中矛盾之處，未予說明，有理
由不備及矛盾之違法等語。惟查：(一)、「被告以外之人於偵查中
向檢察官所為之陳述，除顯有不可信之情況者外，得為證據。」
刑事訴訟法第一百五十九條之一第二項定有明文。又同法第一百
五十九條之三規定：「被告以外之人於審判中有下列情形之一，
其於檢察事務官、司法警察官或司法警察調查中所為之陳述，經
證明具有可信之特別情況，且為證明犯罪事實之存否所必要者，
得為證據：一、死亡者。二、身心障礙致記憶喪失或無法陳述者
。三、滯留國外或所在不明而無法傳喚或傳喚不到者。四、到庭
後無正當理由拒絕陳述者。」原判決已敘明：證人程坤柱於偵查
中具結後向檢察官所為之陳述，其與上訴人相約交易毒品情事，
有電話通聯紀錄及扣案之毒品可佐，且查無顯不可信之情況，自
有證據能力（見原判決第二頁，理由一）。再查檢察官於偵查中
傳喚證人程坤柱時，業已併傳喚通知上訴人到庭，因上訴人自己
未到庭（見偵字第一六二三二號卷第五十至五十四頁），致無從
行使同法第二百四十八條第一項前段所規定親自詰問證人之機會
。又原審依上訴人請求傳訊證人程坤柱，因證人程坤柱經傳拘不
到致無從調查（見原審卷第九十三、一二二、一二四、一四四至
一五一頁），而有上揭第一百五十九條之三第三款之情形。依上
揭說明，應認證人程坤柱於檢察官偵查中具結之證述得採為上訴
人論罪之證據等旨。此究與保障被告在憲法上之基本訴訟權並不
相悖，亦與應於審判期日調查之證據而未予調查之違法情形有別
，自不容任意爭執，而資為合法之第三審上訴理由。(二)、犯罪事
實之認定、證據之取捨及其證明力如何，乃事實審法院自由判斷
之職權，如其取捨判斷不違背經驗法則與論理法則，即不得指為
違法，而據為上訴第三審之理由。又施用毒品者供出毒品來源，
因而破獲者，得減輕其刑，是該毒品來源之證言，屬有利於己之
供述，縱無瑕疵，固亦不得作為認定犯罪之唯一證據，仍須以補
強證據證明確與事實相符，但所謂「補強證據」，係指除該供述
本身外，其他足以佐證該供述確具有相當程度真實性之證據而言
。其所補強者，不以事實之全部為必要，祇須因補強證據與該供
述相互印證，依社會通念，足使犯罪事實獲得確信者，即足當之
。原判決認定上訴人分別於九十五年十月二十一日及同年十月二
十九日販賣甲基安非他命予黃世宗既遂、未遂；九十六年五月五
日販賣甲基安非他命予程坤柱既遂等情，係綜合上訴人不否認於
原判決所載時間、地點確實與黃世宗、程坤柱以行動電話互相通
聯，上訴人與黃世宗並曾在電話中提及購買毒品甲基安非他命之
事。並據證人黃世宗於第一審證述：前揭時間二度向上訴人購買
甲基安非他命，其中一次未遂等語。證人黃世宗所證述情節，核
與卷附通聯紀錄譯文相符。而證人程坤柱向上訴人購買甲基安非
他命部分，並據證人程坤柱於偵查中結證屬實。再證人程坤柱所
使用之0000000000號行動電話，與上訴人所使用之0000000000號
行動電話，於九十六年五月五日二十三時三十二分五十秒、三十
三分十二秒，確有通聯之紀錄一節，亦有中華電信股份有限公司
查詢資料附卷可查。此外，並有上訴人販賣予程坤柱，經程坤柱
施用所餘之甲基安非他命一包（驗餘淨重0.1929公克）扣案可資
佐證。復與卷內其他直接、間接證據參互審酌，本於推理作用，
為認定犯罪事實之基礎。原判決採證並無違背證據裁判主義，亦
無判決理由不備、矛盾之違法。上訴意旨執以指摘，尚非合法之
第三審上訴理由。(三)、其餘上訴意旨，經核亦係置原判決所為明
白論斷於不顧，仍持已為原判決指駁之陳詞再事爭辯，及對於事
實審法院取捨證據與自由判斷證據證明力之職權行使，並就與判
決本旨無關之枝節事項，徒以自己之說詞，任意指摘，難認已符
合首揭法定之第三審上訴要件。其上訴違背法律上之程式，應予
駁回。
據上論結，應依刑事訴訟法第三百九十五條前段，判決如主文。
中    華    民    國  九十八  年    二    月   十九   日
                      最高法院刑事第十庭
                          審判長法官  邵  燕  玲
                                法官  李  伯  道
                                法官  孫  增  同
                                法官  李  英  勇
                                法官  許  錦  印
      本件正本證明與原本無異
                                      書  記  官
中    華    民    國  九十八  年    二    月  二十七  日
                                                      V


司法院資訊處製作；財團法人民間司法改革基金會備份。
